【裁判字號】    97,勞簡上,1
【裁判日期】    970220
【裁判案由】    給付資遣金
【裁判全文】
臺灣高雄地方法院民事判決             97年度勞簡上字第1號
上  訴  人  煌庭企業有限公司
法定代理人  甲○○
訴訟代理人  劉思龍律師
被上訴人    乙○○
上當事人間給付資遣金事件，上訴人對於中華民國96年3 月30日
本院勞工法庭96年度簡字第1 號第一審判決提起上訴，本院於民
國97年1月30日言詞辯論終結，判決如下：
  主  文
上訴駁回。
第二審訴訟費用由上訴人負擔。
  事實及理由
一、本件被上訴人主張﹕
（一）被上訴人自民國84年6 月1 日起任職上訴人公司，原固定
      上日班，工作時間從早上8 點至下午4 點，以日計薪，惟
      上訴人自95年6 月1 日起，改以時計薪，並將被上訴人每
      日工作8 小時改為工作7 小時，致被上訴人95年6 份之月
      薪資短少新台幣（下同）6,698 元，其乃於95年7 月7 日
      ，依勞動基準法第14條第6 款規定以存證信函通知上訴人
      終止勞動契約，該函於95年7 月11日送達上訴人，爰依勞
      動基準法第14條第4 項準用第17條規定，請求上訴人給付
      按其年資9.3 年、平均工資39,200元計算之資遣費364,56
      0 元（計算式：每月平均工資39,200×基數9.3 ＝364,56
      0 元）。
（二）被上訴人任職上訴人公司期間，分別於92年間、93年間、
      94年間、95年間各超時工作285 小時、285 小時、285 小
      時、140 小時，共計995 小時，而被上訴人超時工作每小
      時之時薪應為183 元，然上訴人僅以每小時137.5 元計算
      支付被上訴人，是以上訴人尚欠被上訴人超時工資45,273
      元〈計算式：（183-137.5） 元×995 小時＝45,273元，
      元以下四捨五入〉，爰依據勞動基準法第24條第1 款規定
      ，請求上訴人給付超時工資差額45,273元。
（三）另被上訴人任職上訴人公司期間，91年度有3 日、92年度
      有7 日、93年度有7 日、94年度有7 日、95年度有10日，
      共計34 日 之特別休假日未休，每日以1,100 元計算，得
      請求特別休假之工資為37,400元，爰依勞動基準法第39條
      規定請求上訴人給付特別休假未休之工資37,400元等語。
（四）被上訴人於原審聲明求為判決：被告應給付被上訴人447,
      233 元，及自起訴狀繕本送達之翌日起至清償日止按年息
      5 ％計算之利息。原審判決被上訴人全部勝訴，上訴人提
      起上訴，被上訴人聲明：上訴駁回。
二、上訴人則以：
（一）資遣費部分：為配合勞動基準法兩週84法定工時之規定，
      上訴人乃於95年5 月15日公司會議中，與被上訴人等員工
      商議是否在不減少每小時原領工資之情形下，將正常每日
      8 小時工作時數縮減為7 小時。上訴人公司其餘員工均同
      意採用新制度，然因被上訴人不同意採用新制度，故上訴
      人仍照舊制給付被上訴人薪資，未有任何損害被上訴人權
      益之情事。縱影響原告權益，被上訴人自95年5 月15 日
      即已知悉，惟被上訴人本於勞動基準法第14條第1 項第6
      款規定終止勞動契約之意思表示，遲至同年7 月11日始到
      達上訴人，已超過同法第14條第2 項所定終止權行使之除
      斥期間，是被上訴人尚不得依同法第14條第1 項第6 款規
      定終止勞動契約。又上訴人曾於95年8 月18日以存證信函
      通知被上訴人回上訴人公司報到，為被上訴人所拒，是兩
      造勞動契約之終止係被上訴人自行離職，從而，被上訴人
      依據同法第14 條 第4 項準用第17條請求資遣費364,560
      元，即屬無據。
（二）特別休假工資部分：被上訴人於95年間自動離職，不得請
      求該年度10日之特別休假工資等語資為抗辯。
（三）上訴人於原審聲明求為判決：(一)被上訴人之訴駁回。(二)如
      受不利判決，願供擔保請求宣告免為假執行。原審判決上
      訴人全部敗訴，上訴人提起上訴，聲明：(一)原判決廢棄。
      (二)被上訴人第一審之訴駁回。
三、兩造不爭執事項：
（一）被上訴人自84年6月1日起任職於上訴人公司。
（二）被上訴人工作年資9.3年，平均工資每月39,200元。
（三）被上訴人薪資係採日薪制，每日薪資1,100 元，離職前每
      日正常工作8 小時，工作津貼為每月4,000 元，全勤獎金
      為每月2,200元，加班費係以每小時183元計算。
（四）被上訴人超時工作之時數，92年度285 小時、93年度285
      小時、94年度285 小時、95年度140 小時，共計995 小時
      ，應以每小時183 元計算超時工資，上訴人僅以每小時13
      7.5 元計算支付，上訴人尚欠被上訴人超時工資差額45,2
      73元。
（五）被上訴人離職前，特別休假未休之日數為：91年度3 日、
      92年度7 日、93年度7 日、94年度7 日。
（六）被上訴人特別休假未休之工資應以每日1,100 元計算。
（七）上訴人於95年7 月11日收受被上訴人以上揭事由終止勞動
      契約之存證信函。
（八）若法院認定上訴人應給付被上訴人資遣費，其金額為364,
      560 元。
四、兩造爭執事項：（一）被上訴人以上訴人自95年6 月1 日將
    每日工作時數由8 小時改為7 小時，並將薪資由日薪制改為
    時薪制，致其該月薪資短少6,698 元為由，依勞動基準法第
    14條第6 款規定，通知上訴人終止勞動契約，於法是否有據
    ？（二）被上訴人請求95年度10日特別休假未休之工資，有
    無理由？
五、本院之判斷：
（一）被上訴人以上訴人自95年6 月1 日將每日工作時數由8 小
      時改為7 小時，並將薪資由日薪制改為時薪制，致其該月
      薪資短少6,698 元為由，依勞動基準法第14條第6 款規定
      ，通知上訴人終止勞動契約，於法是否有據？
   1、按有左列情形之一者，勞工得不經預告終止契約：雇主違
      反勞動契約或勞工法令，致有損害勞工權益之虞者。勞工
      依前項第6 款規定終止契約者，應自知悉其情形之日起，
      30日內為之。勞動基準法第14條第1 項第6 款、第2 項分
      別定有明文。
   2、本件被上訴人主張，上訴人自95年6 月1 日起將日薪改為
      時薪，每日工作8 小時改為7 小時，其於同年7 月5 日領
      薪水時始發現月薪短少6,698 元等語，為上訴人所否認，
      並辯稱：因被上訴人不同意前開變更，故伊仍以舊制給付
      被上訴人薪水，並未對被上訴人權益有何損害；縱前開勞
      動條件變更已影響被上訴人權益，被上訴人早於95年5 月
      15日公司會議時即已知悉勞動條件變更之情事，卻遲至95
      年7 月11日始以依勞動基準法第14條第1 項第6 款終止勞
      動契約，已逾30日之除斥期間，其終止契約為不合法等語
      。經查：上訴人所製作公告之95年6 月19日至7 月1 日及
      7 月份之上班排班表，其上所記載被上訴人之工作時間均
      為上午8 時至12時及13時至16時，每日共7 小時等情，有
      排班表照片3 張在卷可稽（原審卷第51頁、本院卷第36頁
      ），足證上訴人確已變更被上訴人之勞動條件甚明。又上
      訴人公司負責人之配偶於95年7 月5 日給付被上訴人6 月
      份薪資32,515元，並交付以手寫方式記載：時薪138.5 元
      ×7 時×30天＝29,117元等語之6 月份薪資明細乙節，為
      兩造所不爭執，並有6 份月薪資明細在卷可稽（見原審卷
      第12頁），足證被上訴人於95年7 月11日領取6 月份薪資
      ，該月薪資之計算係以時薪138.5 元乘每天工作時數7 小
      時再乘工作日數。又兩造於95年8 月1 日在高雄縣政府勞
      工局之勞資爭議調解委員會議時，被上訴人表示上訴人將
      日薪改為時薪，由原每日工作8 小時改為工作7 小時變更
      勞動條件，上訴人則當場表示願意補發被上訴人因勞動條
      件變更而減少之工資差額6,698 元等情，有該會議記錄附
      卷可參（見原審卷第8 頁、第8 頁反面），足證上訴人將
      原每天工作時數8 小時變更為7 小時，造成被上訴人月薪
      損失6,698 元，符合勞動基準法第14條第1 項第6 款規定
      要件。縱上訴人事後依照變更前之勞動條件補發被上訴人
      薪資差額，亦不影響上訴人先前變更勞動條件之事實。又
      衡之常情勞工多至領取薪資後，始知薪資有否短少，本件
      被上訴人係於95年7 月5 日始領取6 月份薪資，是以其應
      自斯時始知悉前開勞動條件之變更業已損害其權益，故被
      上訴人依勞動基準法第14條第1 項第6 款終止勞動契約之
      存證信函於95年7 月11日送達上訴人，自未逾30日之除斥
      期間，其終止權之行使，於法並無不合，上訴人辯稱：被
      上訴人終止勞動契約已逾30日之除斥期間云云，尚無可採
      。
   3、另上訴人雖主張被上訴人離職前均每日工作8 小時，日薪
      以1,100 計算云云，固據提出被上訴人離職前6 個月之薪
      資明細表影本為證。惟查，上開薪資明細表既係上訴人給
      付薪資後才製作，其真實性已非無疑，且與前述上班排班
      表之記載不符，尚難以之認為被上訴人於95年6 月分之實
      際工作時間仍係每日8 小時。且關於被上訴人95年6 月分
      薪資之記載內容，與上訴人公司負責人配偶於95年7 月5
      日以手寫記載之薪資明細不符，自不足採為其有利之證據
      ，是上訴人前揭所辯，委無可採。
（二）被上訴人請求95年度10日特別休假未休之工資，有無理由
      ？
   1、按勞工在同一雇主或事業單位，繼續工作滿一定期間者，
      每年應依左列規定給予特別休假：（1）1年以上3 年未滿
      者7 日。（2）3年以上5 年未滿者10日。（3）5年以上10
      年未滿者14日。（4）10 年以上者，每1 年加給1 日，加
      至30日為止；第38條所定之特別休假，工資應由雇主照給
      。雇主經徵得勞工同意於休假日工作者，工資應加倍發給
      。因季節性關係有趕工必要，經勞工或工會同意照常工作
      者，亦同；特別休假因終止契約而未休者，其應休未休之
      日數，雇主應發給工資。勞動基準法第38條、第39條、勞
      動基準法施行細則第24條第3 款分別定有明文。
   2、被上訴人主張其於95年度離職前，尚有10日特別休假未休
      ，爰請求被告給付該年度10日特別休假未休之工資等語，
      上訴人固不否認被上訴人95年度尚有10日特別休假未休之
      事實，然辯稱係原告自動離職，不得請求離職該年之特別
      休假工資云云。經查：被上訴人自84年6 月1 日即任職於
      上訴人公司，其95年度截至勞動契約終止前，尚有10 日
      特別休假日未休畢等情，為上訴人所不爭執，被上訴人此
      部分之主張自堪信為真實。此10日之特別休假日雖因被上
      訴人終止勞動契約而未休，依勞動基準法施行細則第24條
      第3 款規定，上訴人仍應發給被上訴人該10日之特別休假
      工資。是上訴人辯稱：95年度係被上訴人自行離職，不得
      請領該年度特別休假未休之工資云云，即不足採。
五、被上訴人請求之項目及金額，本院認定如下：
（一）資遣費：
   1、按勞工依勞動基準法第14條第1 項各款事由終止勞動契約
      得依同法第17條請求資遣費，勞動基準法第14條第4 項、
      第17條定有明文。
   2、查兩造勞動契約業於95年7 月11日經被上訴人以前揭事由
      ，依勞動基準法第14條第6 款終止，已如前述，且兩造就
      資遣費以364,560 元計算，未據爭執，從而，被上訴人依
      據勞動基準法第14條第4 項準用同法第17條規定，請求上
      訴人給付資遣費364,560 元，即屬有據。
（二）超時工資差額：
   1、按雇主延長勞工工作時間者，其延長工作時間之工資依左
      列標準加給之：（1） 延長工作時間在2 小時以內者，按
      平日每小時工資額加給3 分之1 以上。（2） 再延長工作
      時間在2小時以內者，按平日每小時工資額加給3分之2以
      上。（3） 依第32條第3 項規定，延長工作時間者，按平
      日每小時工資額加倍發給之。勞動基準法第24條定有明文
      。
   2、查被上訴人任職上訴人公司期間，分別於92年間、93年間
      、94年間、95年間各超時工作285 小時、285 小時、285
      小時、140 小時，共計995 小時，而被上訴人超時工作每
      小時之時薪應為183 元，上訴人僅以每小時137.5 元計算
      支付，尚欠被上訴人超時工資45,273元等情，為兩造所不
      爭執，堪信為真實，故被上訴人依據勞動基準法第24條第
      1 款規定，請求被告給付超時工資差額45,273元，於法有
      據。
（三）特別休假未休之工資：
   1、按勞工在同一雇主或事業單位，繼續工作滿一定期間者，
      每年應依左列規定給予特別休假：1 年以上3 年未滿者7
      日。3 年以上5 年未滿者10日。5 年以上10年未滿者14日
      。10年以上者，每1 年加給1 日，加至30日為止。第38條
      所定之特別休假，工資應由雇主照給。雇主經徵得勞工同
      意於休假日工作者，工資應加倍發給。因季節性關係有趕
      工必要，經勞工或工會同意照常工作者，亦同，勞動基準
      法第38條、第39條分別定有明文。
   2、查被上訴人任職上訴人期間，91年度有3 日、92年度有7
      日、93 年 度有7 日、94年度有7 日、95年度有10日之特
      別休假未休，已如前述，是被上訴人特別休假未休之日數
      共計34日，又每日應以1,100 元計算工資，為兩造所不爭
      執，故被上訴人請求上訴人給付特別休假未休之工資
      37,400元（計算式：34天×1,100 元＝37,400元），亦屬
      有據。
六、綜上所述，被上訴人請求上訴人給付447,233 及自起訴狀繕
    本送達之翌日即95年8 月31日起至清償日止，按年息5 ％計
    算之利息，為有理由，應予准許。原審據此為被上訴人勝訴
    之判決，並因本件為適用簡易程序所為被上訴人勝訴判決，
    且所命給付金額未逾500,000 元，併依民事訴訟法第389 條
    第1 項第3 款、第5 款規定，依職權宣告假執行，並無不當
    ，上訴意旨求予廢棄，非有理由，應予駁回。
七、本件事證已臻明確，兩造其餘陳述及攻擊方法，核與判決之
    基礎無影響，自無庸逐一論述，併此敘明。
八、據上論結，本件上訴為無理由，依民事訴訟法第436 條之1
    第3 項、第449 條第1 項、第78條，判決如主文。
中    華    民    國    97    年    2     月    20    日
                  勞工法庭審判長法    官  林玉心
                                法    官  林勇如
                                法    官  葉啟洲
上為正本係照原本作成。
本判決不得上訴。
中    華    民    國    97    年    2     月    20    日
                                書 記 官  吳慕瑩


司法院資訊處製作；財團法人民間司法改革基金會備份。
